【裁判字號】    95,裁,2131
【裁判日期】    950921
【裁判案由】    虛報進口貨物
【裁判全文】
最  高  行  政  法  院  裁  定
                                     95年度裁字第02131號
上  訴  人  千山春力企業有限公司
代  表  人  甲○○
被 上訴 人  財政部高雄關稅局
代  表  人  游朝順
上列當事人間因虛報進口貨物事件，上訴人對於中華民國94年5
月19日高雄高等行政法院94年度簡字第57號判決，提起上訴，本
院裁定如下：
    主  文
上訴駁回。
上訴審訴訟費用由上訴人負擔。
    理  由
一、按「對於適用簡易程序之裁判提起上訴或抗告，須經最高行
    政法院許可，且該許可以訴訟事件所涉及之法律見解具有原
    則性為限。」行政訴訟法第235條定有明文。所謂訴訟事件
    涉及之法律見解具有原則性，係指該事件所涉及之法律問題
    意義重大，而有加以闡釋之必要情形而言，如對於行政命令
    是否牴觸法律所為之判斷，或就同類事件所表示之法律見解
    與其他高等行政法院或本院所表示之見解互相牴觸，有由本
    院統一法律上見解或確認其見解之必要情形屬之。
二、本件上訴人於民國92年9月15日委由凱聖報關有限公司，向
    被上訴人所屬中興分局第二辦公室（原中島支局）報運進口
    大陸產PISTON（活塞）（For Compressors）乙批（報單號
    碼：第BD／AA／92／4733／7014號），電腦核定按C3方式通
    關，經該分局派員查驗結果，認實到來貨計17項均為PISTON
    （For Engines），乃核認上訴人涉有虛報所運貨物名稱，
    逃漏進口稅款情事，依行為時海關緝私條例（下稱海關緝私
    條例）第37條第1項第1款規定，處上訴人所漏進口稅額2倍
    之罰鍰計新臺幣（下同）170,364元，並依同條例第44條前
    段之規定，追徵所漏進口稅款計89,441元（包括進口稅85,1
    82元及營業稅4,259元）。上訴人不服，申請復查，被上訴
    人乃檢樣送請財團法人車輛研究測試中心（下稱車輛研測中
    心）鑑定，因第1項至第4項與CNS標準不合無法鑑定，乃依
    原申報貨名PISTON（For Compressors）認定，其餘第5項至
    第17項經該中心鑑定結果認係用於壓縮點火內燃活塞引擎，
    涉有虛報所運貨物名稱，逃漏進口稅款情事，被上訴人乃撤
    銷原處分，改處實到第5項至第17項貨物所漏進口稅額2倍之
    罰鍰計120,872元，並追徵所漏進口稅款63,458元（包括進
    口稅60,436元、營業稅3,022元）。上訴人仍不服而提起訴
    願，遭決定駁回，遂提起本件行政訴訟。原判決以：（一）
    經查系爭活塞經被上訴人送請車輛研測中心檢驗是否符合「
    CNS總號3211號汽車發動機活塞」，嗣經該中心檢驗結果雖
    表明因無相關工程藍圖，未能依據CNS標準進一步逐項檢驗
    並據以鑑定是否符合等語；然CNS之標準並不能涵蓋所有汽
    車發動機活塞，汽車發動機活塞其基本之形狀及結構，尚非
    不能由其外觀加以辨識，鑑定其是否為汽車發動機活塞。蓋
    發動機活塞與空氣壓縮機活塞，其功能、材質及構造截然不
    同。上開車輛研測中心檢驗結果亦認除件號1T85010、1T910
    10、1T87550及1N84510與CNS標準5.2節不合外，其餘樣品依
    其頂部形狀及結構，組裝後可作為發動機，並據以為汽車動
    力或其他驅動用途；該中心亦係經濟部標準檢驗局向被上訴
    人推薦有能力鑑定活塞零件之機構，是其既具有鑑定活塞零
    件之能力，所為本件鑑定之結果，自具有公信力而足以採信
    ，足見系爭活塞係作為汽車之引擎活塞使用。（二）上訴人
    及其下游廠商善統公司之營業項目均有汽、機車零件批發買
    賣，及系爭貨物進口後之用途，足證上訴人進口之系爭活塞
    係作為汽車之引擎活塞使用。再上訴人及善統公司之負責人
    均為甲○○，可知兩家公司為關係企業，系爭活塞係由上訴
    人進口後，再轉售給善統公司銷售，故上訴人於進口該活塞
    時，以其專業及銷售管道，應已知該活塞係作何用途，而無
    法諉稱不知。（三）上訴人進口系爭貨物原申報貨名PISTON
    （For Compressors），應歸列進口稅則為第8414．90．20
    號，依輸出入貨品分類表所載之「貨名」為「壓縮機之零件
    」，而實到來貨經被上訴人查驗結果，認其中第5項至第17
    項貨物為PISTON（For Engines），應歸列進口稅則第8409
    ．99．90號，依輸出入貨品分類表所載之「貨名」為「其他
    專用或主要用於壓縮點火內燃活塞引擎之零件」，則由上開
    稅則號別及貨品分類，活塞依其用途可能歸列為「壓縮機之
    零件」或「壓縮點火內燃活塞引擎之零件」，故上訴人於進
    口報單上所填載之貨名PISTON（For Compressors），其用
    途部分已與其進口之零件名稱合而為一，亦即單以零件之名
    稱（活塞）並無法依上開稅則號別及貨名予以分類，須加上
    其用途，始得加以分類（海關進口稅則解釋準則第1項及第2
    項前段、林清和著海關實務初版第19至20頁參照）。故上訴
    人於進口報單上貨名欄所填載之用途，實為貨名之一部分，
    而非單純貨物用途之記載。（四）上訴人於進口報單所填載
    PISTON（For Compressors）與上訴人所實際進口PISTON（
    For Engines）明顯不同，依上訴之專業能力，自應能知悉
    其用途及功能之不同，且上訴人為報關義務人，亦有確認其
    所進口貨物品名之義務；況財政部為辦理進口貨物稅則預先
    歸列以加速通關，特訂定「進口貨物稅則預先審核實施辦法
    」，上訴人亦得依該辦法規定在貨物進口前，備齊貨物相關
    資料，向被上訴人申請預先歸列該進口貨物之稅則號別。然
    上訴人未依上開途徑查詢，逕以PISTON（For Compressors
    ）申報進口，依司法院釋字第275號及第521號解釋意旨，縱
    無故意，亦難謂無過失，自應受罰。（五）財政部90年10月
    25日台財關字第0900055045號函釋意旨係就依規定不得進口
    之貨物，進口人就稅則號別申報顯然錯誤而未檢附輸入許可
    文件之案件，認與單純欠缺輸入許可文件之案件，同屬依規
    定不得進口而應依關稅法第55條之1（現行法已改規定在關
    稅法第96條第1項及第2項）規定責令限期退運之案件，不能
    依海關緝私條例第37條規定處罰；而本件進口大陸產製之引
    擎活塞，非屬不得進口之貨物，毋須檢附輸入許可文件，亦
    無退運之問題，核與上開函釋之案例截然不同。至海關總稅
    務司署77年5月14日台總署稅字第1782號函釋（下稱海關總
    稅務司署函釋）意旨係闡明按海關緝私條例規定關於進口貨
    物有無虛報品質情事，應以所申報之內容與實際進口之內容
    是否相符為斷，而關於「剪口鐵」與「鋼鐵板片或扁條格外
    品」之認定，就查驗實務或學理上均無法截然劃分，為免滋
    生無謂困擾，並疏減訟源，凡申報進口「剪口鐵」其規格、
    品質與原申報相符，只因貨名認定不同而生之貨名申報不符
    案件，准按其應屬稅則號別核估徵稅，並免依海關緝私條例
    規定以虛報論處；然本件上訴人進口之系爭活塞，究為壓縮
    機活塞或引擎活塞，在進口申報及查驗實務上並無困難，與
    上開函釋情形亦不相符，自難比附援引。從而原處分並無違
    誤，訴願決定予以維持，亦無不合。上訴人訴請撤銷，為無
    理由，應予駁回。
三、上訴人上訴意旨以：（一）系爭活塞確具有壓縮之功能，可
    使用於空氣壓縮機，被上訴人對此亦不爭執，而系爭活塞因
    無相關工程藍圖而無法鑑定，則如何能認定係用於汽車之引
    擎活塞；且活塞能否使於空氣壓縮機、冷氣機或其他機械之
    引擎，應視其外徑、壓縮高及連桿是否相容而定，與活塞之
    頂部形狀或結構並無關聯，自無法根據車輛研測中心之鑑定
    結果認定系爭活塞屬引擎活塞，該鑑定結果復無客觀依據以
    為鑑定基礎，實不足採。故原判決對此點未予審酌，逕認系
    爭活塞為引擎活塞，並未說明發動機活塞與空氣壓縮機活塞
    之材質及構造究有何不同，顯有理由不備之違法。（二）上
    訴人與善統公司僅負責人相同，然是否符合公司法第369條
    之1關係企業之要件，原判決並未敘明，顯有判決不適用法
    規或適用不當之違法。（三）原判決逕以上訴人及善統公司
    之營業項目均有汽機車零件配發批發買賣，即據此認定系爭
    活塞僅能作為汽車動力用引擎活塞，而不能作為空氣壓縮機
    活塞使用，殊嫌率斷，顯有理由不備之違法。（四）本件縱
    使被上訴人就系爭活塞之貨名認定有所不同，依海關總稅務
    司署函釋意旨，亦應由被上訴人將本件改按其所認定應歸屬
    之稅則號別核課進口稅，原判決認本件無上開函釋之適用，
    有判決不適用法規或適用不當之違法。（五）本件涉及海關
    緝私條例第37條第1項第1款責任條件及規範意旨，法律問題
    意義重大，有加以闡釋之必要，原判決復有上述理由不備及
    不適用法規或適用不當之違法情形，故應認本件所涉之法律
    見解具有原則性等語。經核上訴人上訴意旨指摘各節，業據
    原判決敘明甚詳，且亦僅係上訴人依其個人主觀之見解，就
    原審法院證據取捨及認定事實之職權行使，而指摘原判決不
    當，並無其他涉及法律見解具有原則性，而需由本院加以闡
    釋之必要。故上訴人提起上訴，不合首揭規定，自不應許可
    ，其上訴難謂合法，應予駁回。
四、依行政訴訟法第249條第1項前段、第104條、民事訴訟法第9
    5條、第78條，裁定如主文。
中    華    民    國    95    年    9     月    21    日
                  第五庭審判長法  官  鄭  淑  貞
                              法  官  黃  合  文
                              法  官  吳  明  鴻
                              法  官  林  茂  權
                              法  官  鄭  小  康
以  上  正  本  證  明  與  原  本  無  異
中    華    民    國    95    年    9     月    21    日
                              書記官  郭  育  玎


司法院資訊處製作；財團法人民間司法改革基金會備份。
